---
title: "ANALISIS FACTORIAL 1"
author: "KAREN RAMON"
date: "20/6/2021"
output:
  word_document: default
  pdf_document: default
  html_document: default
---

# IMPORTAR LA BASE DE DATOS EN FORMATO EXCEL 
```{r}
library(readxl)
datos<- read_excel("C:/Users/TOSHIBA/Desktop/UFPS KAREN/QUINTO SEMESTRE/DISEÑO DE EXPERIMENTOS/KAREN DAYANNA - EXAMEN FINAL/af.xlsx")
```

# TIPIFICACION O ESTANDARIZACION DE VARIABLES  
La tipificación permite que todas las variables métricas gocen de una misma unidad de medida estadística. 
```{r}
datost<- datos #crear una nueva base de datos o data frame
datost<- scale(datost, center = T, scale = T )
datost<- as.data.frame(datost)
```

# NORMALIDAD MULTIVARIANTE 
H0: Normalidad multivariante
H1: No normalidad multivariante
Confianza= 95%  
Alfa= 5% = 0,05  
P value > alfa: no se rechaza la H0 (Normalidad)
P value < alfa: se rechaza la H0 (No normalidad)
```{r}
library(MVN)
mvn(datost[2:7])
```
Como el P value > alfa, no se rechaza la H0, por lo tanto, existe normalidad multivariante. 

# MATRIZ DE CORRELACIONES 
H0: Correlación = 0 (No hay correlación)
H1: Corrlación diferente de 0 (Sí hay correlación)  

Cuando no se rechaza H0, no se aplica AFE. 
Se rechace H0, sí para aplicar AFE.
```{r}
library(psych)
corr.test(datost [,2:7])
correlaciones<- corr.test(datost [,2:7]) #se crea la matriz de correlaciones 
correlaciones$r #matriz de correlaciones
r <- as.matrix(correlaciones$r)
```
Alfa= 0,05
P value > alfa: no se rechaza H0 
P value < alfa: se rechza H0, estamos e esta situacion, por lo tanto, si es aplicable al analisis factorial exploratorio.

# INDICADORES DE APLICABILIDAD DEL AFE (BONDAD DE AJUSTE)
## CONTRASTE DE ESFECIDIDAD DE BARTLETT
H0: Las correlaciones teóricas entre cada par de variables es nulo  
H1: Las correlaciones teóricas entre cada par de variables no es nulo   
P value > alfa: no se aplica el AFE (no se rechaza H0)  
P value < alfa: sí se aplica el AFE (se rechaza el H0)  
```{r}
dim(datost) #tamaño de la muestra= 30 personas 
cortest.bartlett(r, n= 30)
```
Como el P value es menor a alfa, se rechaza la H0, por lo tanto, las correlaciones teórizas entre cada par de variables es nulo, es decir, sí es aplicables el análisis factorial exploratorio (AFE)

## MEDIDA DE ADECUACION MUESTRAL DE KAISER, MEYER Y OKLIN (KMO)
Estudia variable por variable, si son o no son aceptadas para hacer AFE. (Que variables elimino o mantengo).
Se mantiene una variable en el modelo, si el KMO es igual o mayor a 0,7
Se elimina una variable del modelo, si el KMO es menor a 0,7  
```{r}
KMO(r)
```
KMO= 0,5 El modelo es middling (regular), sí es adecuado para relizar análisis factorial
KMO Valor= 0,33 (Middling)  
Total= 0,55 (unacceptable)
Hogar= 0,56 (unacceptable)
Ganancias= 0,45 (unacceptable)
Hrs_Celular= 0,59 (unacceptable)
Hrs_juegos= 0,45 (unacceptable)  

# DETERMINACION DE NUMEROS DE FACTORES A EXTRAER 
## Metodo de las componentes principales iteradas  (Ejes principales)
este metodo de las ejes principales es de naturaleza no paramétrica, es decir, que s eocupa, cuado no hay normalidad multivariante; pero, también es válido para modelos paramétricos (normalidad multvariante).

```{r}
fa.parallel(r, fm= "pa", n.obs = 30, ylabel = "eigenvalues")

```
con el método de los ejes principales se extraeria solo 1 factor.  

## METODO DE LOS COMPONENTES PRINCIPALES 
Metodo parámetrico, sirve solo para modelos con normalidad multivariante.
```{r}
fa.parallel(r, fm= "pc", n.obs = 30, ylabel = "eigenvalues")
```
con el metodo de las componentes principales se recomienda extraer 1 factor.  

## METODO DE LA MAXIMA VEROSIMILITUD 
Método paramétrico, sirve solo para modelos con normalidad multivariante.
```{r}
fa.parallel(r, fm= "ml", n.obs = 30, ylabel = "eigenvalues")
```
con el metodo de la mxima verosimilitud se recomienda extraer 1 factor. 

## METODO PARALELO CON ITERACIONES
Método paramétrico, sirve solo para modelos con normalidad multivariante.
```{r}
library(paran)
paran(r, iterations = 1000, graph = T)
```
Con el método Horn´s (metodo paralelo con iteraciones) se recomienda extraer 1 factor.  
Resumen: 
Ejes principales: 1 factor
componentes principales= 1 factor
máxima verosimilitud= 1 factor
método paralelo con iteraciones Horn´s= 1 factor 

conclusion: vamso a extraer 1 factor 


